臺灣臺北地方法院民事判決
111年度簡上字第74號
上  訴  人  龍邑股份有限公司

法定代理人  尤佑文  
訴訟代理人  劉俊霙律師
被上訴人    乙○○  

兼  法  定
代  理  人  甲○○  

上列當事人間買賣契約無效事件，上訴人對於中華民國110年10
月22日本院新店簡易庭110年度店簡字第295號第一審判決提起上
訴，本院於民國111年11月15日言詞辯論終結，判決如下：
    主  文
一、原判決命上訴人給付被上訴人乙○○新臺幣壹拾萬伍仟玖佰零
    肆元部分，暨該部分假執行之宣告及訴訟費用之裁判，均廢
    棄。
二、上開廢棄部分，被上訴人乙○○在第一審之訴駁回。
三、其餘上訴駁回。
四、第一審（除確定部分外）、第二審訴訟費用由被上訴人負擔
    。
    事實及理由
壹、程序方面
    被上訴人未於言詞辯論期日到場，核無民事訴訟法第386條
    所列各款情形，爰依上訴人之聲請，由其一造辯論而為判決
    。
貳、實體方面
一、被上訴人主張：被上訴人乙○○為民國99年7月生，於109年12
    月間為未成年人，其未經法定代理人即被上訴人甲○○之同意
    ，於109年12月1日至同年月11日間，以被上訴人甲○○所持有
    花旗銀行核發之信用卡（下稱系爭信用卡），在Google Pla
    y平台儲值購買上訴人所代理「第五人格」遊戲（下稱系爭
    遊戲）之回聲幣共計81筆，金額總計新臺幣（下同）20萬5,
    290元（下稱系爭買賣契約）。被上訴人乙○○與上訴人締結
    買賣契約，因此負有給付價金之義務，並非純獲法律上利益
    之行為，而本件所購得之回聲幣僅供遊戲使用，並非日常生
    活所需之物，是以被上訴人乙○○與上訴人間成立之買賣契約
    ，需經被上訴人甲○○之允許或承認始為有效，然被上訴人甲
    ○○於109年12月21日發現上情後，即向上訴人表示拒絕承認
    並請求返還上開款項，惟被上訴人甲○○僅受Google Play退
    還其中之1萬7,940元，其餘18萬8,020元並未退還。系爭買
    賣契約既因被上訴人甲○○拒絕承認而自始不生效力，上訴人
    受領18萬8,020元即無法律上之原因，自應負返還之責，被
    上訴人乙○○得依民法第179條規定，請求上訴人返還之等語
    。聲明請求命上訴人給付被上訴人乙○○10萬5,904元（逾此
    之請求，業經判決敗訴確定）。　　
二、上訴人則以：被上訴人乙○○係向Google Play平台購買回聲
    幣，系爭買賣契約成立於被上訴人乙○○與Google Play平台
    經營者即Google Asia Pacific Pte. Ltd.（下稱Google As
    ia公司）間。縱認系爭買賣契約成立在上訴人與被上訴人乙
    ○○間，上訴人係依其與Google Asia公司間之契約關係受領
    價金，並非無法律上之原因；況且，上訴人經Google Asia
    公司多次扣回款項後，實際受領之金額僅為13萬1,614元，
    尚非當初受領之18萬8,020元。再者，被上訴人乙○○係得被
    上訴人甲○○同意使用上訴人提供之系爭遊戲服務，應受上訴
    人會員服務暨個資隱私權同意書（下稱系爭同意書）之拘束
    ，僅就被上訴人乙○○所使用帳號（下稱系爭帳號）之剩餘回
    聲幣依系爭同意書第2條、第18條約定退還，而被上訴人乙○
    ○所購得之回聲幣均已全數使用完畢，上訴人自無庸返還價
    金；另被上訴人甲○○既同意以系爭信用卡綁定系爭帳號，足
    認系爭買賣契約已經被上訴人甲○○事前允許，縱未經被上訴
    人甲○○事前允許，然被上訴人乙○○以自己名義謊報年齡註冊
    系爭帳號，且其明知未達系爭遊戲之年齡分級限制，仍以系
    爭帳號登入系爭遊戲，已足使上訴人誤認其為成年人，或其
    雖為未成年人然已得法定代理人即被上訴人甲○○之允許而購
    買回聲幣，應認其購買回聲幣之法律行為有效；尚且，被上
    訴人乙○○之上開行為已構成侵權行為，致上訴人受有20萬5,
    960元之損害，上訴人自得以之為抵銷等語置辯。
三、原審為上訴人一部勝訴、一部敗訴之判決，即判命上訴人應
    給付被上訴人乙○○10萬5,904元，並駁回被上訴人其餘之訴
    （被上訴人就其敗訴部分未聲明不服，已告確定），上訴人
    不服，提起上訴，並聲明求為：㈠原判決不利於上訴人部分
    廢棄。㈡上開廢棄部分，被上訴人在第一審之訴駁回。被上
    訴人則聲明：上訴駁回。　　　　
四、兩造不爭執事項：（見本院卷第224至225頁） 　　
  ㈠被上訴人乙○○為99年7月生，其於109年12月間為7歲以上未滿
    20歲之未成年人。
  ㈡被上訴人乙○○於109年12月1日至同年月11日間，使用系爭信
    用卡，在Google Play平台進行81筆購買回聲幣之交易，交
    易總金額為20萬5,290元，Google Asia公司有按照交易金額
    分別開立統一發票予被上訴人乙○○。又系爭信用卡係被上訴
    人甲○○提供並綁定於被上訴人乙○○所使用之系爭帳號。
  ㈢花旗銀行將上開交易之買賣價金直接支付予Google Asia公司
    。
  ㈣系爭信用卡因綁定於系爭帳號，因此被上訴人乙○○使用系爭
    帳號在Google Play平台進行消費付款時，無庸再輸入系爭
    信用卡之卡號及驗證碼。
  ㈤被上訴人甲○○就上開交易向Google Play平台提出申訴後，經
    Google Asia公司同意退款1萬7,940元予被上訴人甲○○。惟
    被上訴人乙○○所購買之回聲幣於斯時已全數使用完畢。
  ㈥被上訴人乙○○在登入系爭遊戲前，係以系爭帳號登入成為系
    爭遊戲之會員，並在系爭遊戲之「會員服務暨個資隱私權同
    意書」頁面上點選同意。
  ㈦被上訴人乙○○使用之回聲幣點數折合新臺幣之價值為20萬5,2
    90元。
  ㈧上訴人因上開交易最終自Google Asia公司取得之金額為13萬
    1,614元。
五、本院之判斷：
　㈠系爭買賣契約存在於上訴人與被上訴人乙○○間？或存在於Goo
    gle Asia公司與被上訴人乙○○間？
  ⒈依上訴人與Google Asia公司間之「支援向Google Play使用
    者發行商品的地區」記載：上訴人指定Google Asia公司擔
    任前者的市集服務供應商，在Google Play中向我國的使用
    者提供上訴人之商品，指派Google Asia公司擔任市集服務
    供應商即表示上訴人瞭解其產品的購買和銷售行為受到上訴
    人與使用者直接簽訂的銷售合約規範，並且使用者可能也須
    遵守Google訂定的其他條款及細則（見原審卷第279頁）；
    另上訴人與Google Asia公司間之「Google Play開發人員發
    佈協議」第3.3條亦記載：系統會向使用者顯示上訴人為「
    產品」指定的價格，如果Google Asia公司認定上訴人或Goo
    gle Asia公司應針對銷售的「產品」繳納「稅金」，上訴人
    授權Google Asia公司在向使用者顯示的價格中納入任何這
    類「稅金」（見原審卷第269頁）。另參以被上訴人乙○○於
    購買回聲幣後，Google Play平台寄送之通知記載：「您在G
    oogle Play向龍邑股份有限公司購買了商品…如有疑問，請
    洽詢龍邑股份有限公司」等語，亦有電子郵件可考（見原審
    卷第293頁），Google Asia公司在其與上訴人間之契約文件
    中既已約定，在Google Play平台提供之上訴人商品，其購
    買或銷售依上訴人與使用者即被上訴人乙○○間之買賣契約約
    定；而上訴人就商品之售價亦有決定權，Google Asia公司
    僅於稅務考量得於上訴人所決定之價格以含稅價格顯示於Go
    ogle Play平台；且Google Play平台係向使用者即被上訴人
    乙○○表明，後者是向上訴人購買商品。綜上各節，足認系爭
    買賣契約係存在於上訴人與被上訴人乙○○間，Google Asia
    公司僅為出賣人即上訴人之代理人，即受上訴人委託處理系
    爭遊戲於Google平台上架、收付使用者購買系爭遊戲內商品
    所支付之價金及處理稅務等事宜。
　⒉至上訴人以加值型與非加值型營業稅法等規定，主張Google 
    Asia公司依法開立發票予被上訴人乙○○，Google Asia公司
    方為出賣人等語，然當事人間本得基於稅務考量，於不違反
    法律之前提下，約定由何人負擔稅捐，自不得僅以開立發票
    、繳納營業稅者為Google Asia公司，即遽認系爭買賣契約
    存在於Google Asia公司與被上訴人乙○○間。故上訴人此部
    分所辯，委無足採。　　
  ㈡系爭買賣契約是否有效？
　⒈按限制行為能力人未得法定代理人之允許，所訂立之契約，
    須經法定代理人之承認，始生效力，民法第79條定有明文。
    此規定係為保護限制行為能力人所為之規範，於交易安全與
    限制行為能力人之保護有所衝突時，立法者明文揭示原則以
    後者為優先，除非有例外規定之情形（如民法第83條）。次
    按限制行為能力人用詐術使人信其為有行為能力人或已得法
    定代理人之允許者，其法律行為為有效，民法第83條亦有明
    文。此係因限制行為能力人若能夠使用詐術而使相對人信其
    有行為能力時，足見其已有相當之意思能力，亦即心智成熟
    度超過其實際年齡，自無再加以保護之必要。而所謂「詐術
    」並不限於積極的詐欺策略，即單詐稱其已成年、結婚或已
    得法定代理人之允許，致使相對人發生錯誤，或對相對人之
    誤信不加聲辯，以欺其失察，苟故意引起相對人之誤信或加
    強其誤信者，均包括之。
　⒉經查，被上訴人乙○○係以自己名義建立Google帳戶等情，業
    據被上訴人乙○○於原審審理時陳明在卷（見原審卷第92至93
    頁），而Google規定我國使用者必須年滿13歲方可創設、管
    理其自身帳戶；未達13歲者，其家長應透過Family Link功
    能協助其建立及管理該帳戶等情，亦有網頁列印資料可憑（
    見原審卷第267頁），被上訴人乙○○於原審審理亦自陳：申
    請系爭帳號不會要驗證，出生年月日都是直接滑動選擇，我
    填載的不是我真實的出生年月日等語（見原審卷第93頁），
    且系爭遊戲於Google Play遊戲說明有載明：「『第五人格』
    依遊戲軟體分級管理辦法分類為輔15級。本應用遊戲情節涉
    及性、暴力、恐怖」等語，有系爭遊戲APP下載畫面可證（
    見原審卷第265頁），是被上訴人乙○○明知其未達自行建立G
    oogle帳戶之年齡，及必須取得法定代理人之許可才能使用G
    oogle Play，且應遵循系爭遊戲年齡限制，而仍自行建立帳
    戶，並下載系爭遊戲APP，且使用系爭信用卡於系爭遊戲中
    消費。又上訴人於系爭遊戲登入畫面明確要求用戶需「詳細
    閱讀本同意書所有內容」，且用戶在線上點選「同意」鍵時
    ，即視為用戶已經詳細閱讀、了解並願意遵守本服務同意書
    、注意事項之所有約定；並於會員服務同意書前言中明訂：
    「如果您是未成年人（未滿二十歲），或為限制行為能力人
    者或受輔助宣告之人，您必須告知法定代理人（如：父母、
    監護人、輔助人）使其詳閱、瞭解本服務同意書內容，並取
    得法定代理人（如父母、監護人、輔助人）之允許使得進行
    」等情，有系爭遊戲登入畫面、會員服務暨個資隱私權同意
    書可稽（見原審卷第217頁、本院卷第73頁），且被上訴人
    乙○○在登入系爭遊戲前，係以系爭帳號登入成為系爭遊戲之
    會員，並在系爭遊戲之會員服務暨個資隱私權同意書頁面上
    點選同意等節，亦為兩造所不爭執（見不爭執事項㈥）。
　⒊是系爭遊戲登入條件年齡限制在15歲以上，且未成年人應得
    法定代理人同意，而被上訴人乙○○於登入使用系爭遊戲時尚
    未滿12歲，明知其為限制行為能力人，且未得其法定代理人
    即被上訴人甲○○同意，仍以不實年齡自行建立Google帳戶，
    並下載系爭遊戲及使用系爭信用卡消費，使用此詐術使上訴
    人誤認其係成年人，或為未成年人已得法定代理人允許購買
    回聲幣，而締結系爭買賣契約，足見其心智成熟度超過其實
    際年齡，已有相當獨立之行為能力，自無再加以保護之必要
    ，是被上訴人主張被上訴人乙○○係限制行為能力人，其未得
    法定代理人允許或承認，系爭買賣契約自始無效等語，並不
    可採。故系爭買賣契約係屬有效，上訴人受領價金即有法律
    上之原因。　　
　㈢被上訴人乙○○依民法第179條規定，請求上訴人返還10萬5,90
    4元，有無理由？
　  系爭買賣契約既屬有效，上訴人受領價金即有法律上之原因
    ，被上訴人乙○○依民法第179條規定，請求上訴人返還10萬5
    ,904元，即無理由。　
六、綜上所述，被上訴人乙○○依民法第179條規定，請求上訴人
    給付被上訴人乙○○10萬5,904元（逾此之請求業經判決敗訴
    確定），為無理由，應予駁回。原審就上開部分為上訴人敗
    訴之判決，尚有未洽，上訴人求予廢棄，為有理由，爰廢棄
    改判如主文第2項所示。至原審判決並未准許被上訴人甲○○
    任何請求，上訴人既未受不利之判決，即無上訴利益可言，
    則其就被上訴人甲○○部分提起上訴，依法未合，應予駁回。
七、本件事證已臻明確，兩造其餘攻擊防禦方法及所提證據，核
    與本件判決結果不生影響，爰不另一一論述，併予敘明。
八、據上論結，本件上訴為一部不合法、一部有理由，依民事訴
    訟法第436條之1第3項、第463條、第385條第1項前段、第44
    4條第1項前段、第450條、第79條，判決如主文。　　
中　　華　　民　　國　　111 　年　  11  　月　　29  　日
                  民事第九庭    審判長法  官  林玲玉
　　　　　　　　　　　　　　　　　　　法  官  翁偉玲
　　　　　　　　　　　　　　　　　　　法  官　莊仁杰
以上正本係照原本作成。
本判決不得上訴。
中　　華　　民　　國　　111 　年　　11　　月　　29　　日
                                      書記官  廖宣惟